【裁判字號】    95,訴,14
【裁判日期】    951128
【裁判案由】    妨害投票
【裁判全文】
福建連江地方法院刑事判決                95年度訴字第14號
公  訴  人  福建連江地方法院檢察署檢察官
被      告  乙○○
被      告  丙○○
被      告  甲○○
上列被告因妨害投票案件，經檢察官提起公訴（95年度選偵字第
7 號），被告於本院準備程序中就被訴事實為有罪之陳述，本院
合議庭裁定由受命法官獨任進行簡式審判程序審理後，經公訴人
聲請於審判外進行協商程序，本院予以同意後，判決如下：
    主      文
乙○○、丙○○、甲○○以非法之方法，使投票發生不正確之結
果，各處有期徒刑參月，如易科罰金，均以銀元參佰元即新臺幣
玖佰元折算壹日，均褫奪公權貳年。
    事實及理由
一、犯罪事實：乙○○、丙○○、甲○○明知於民國 95年6月10
    日所舉行之「連江縣第八屆莒光鄉鄉民代表暨第八屆莒光鄉
    村長選舉」（下稱二合一選舉），依公職人員選舉罷免法第
    15條第1項及第4條之規定，必須在各該選舉區繼續居住 4個
    月以上，始為公職人員選舉各該選舉區之選舉人，又居住期
    間之起算，以申報戶籍遷入登記之申請日期為準，且其等均
    無實際居住於連江縣莒光鄉大坪村59號及55號之事實，竟各
    別基於使投票發生不正確結果及妨害投票正確性之犯意，以
    違反戶籍法規定「虛報遷入地址」之非法方法，分別於附表
    所示之遷址日期，向莒光鄉戶政事務所，虛報自附表所載之
    實際住所，遷入附表所載之戶籍地址，並使連江縣選舉委員
    會不知情之公務員，誤認乙○○、丙○○、甲○○等 3人已
    於投票日（95年6月10日）前1日於該戶籍所在地之選舉區莒
    光鄉繼續居住4個月以上，並於95年5月26日編入連江縣第八
    屆鄉民代表暨村長選舉之選舉人名冊公告確定，使其等 3人
    虛偽取得該次二合一選舉之投票權。嗣乙○○、丙○○、甲○○等3人更於95年6月10日前往所屬之投開票所投票，均改
    變投票選舉人數之計算基礎、計算得票率之基礎，使投票發
    生不正確之結果。案經連江縣警察局移送福建連江地方法院
    檢察署檢察官偵查起訴。
二、本案之犯罪事實，業據被告乙○○、丙○○、甲○○等 3人
    於本院準備程序中為有罪之陳述，經公訴人聲請於審判外進
    行協商程序，本院予以同意後，檢察官與被告等達成協商之
    合意，並由檢察官聲請本院改依協商程序而為判決。其等合
    意內容為：被告願受3月有期徒刑，得易科罰金，褫奪公權2
    年之刑度。經查，當事人上開協商合意，查無刑事訴訟法第
    455條之4第1項所定情形，且依協商合意內容被告等3人各願
    受科刑範圍為有期徒刑 3月，無須由辯護人協助被告進行協
    商，從而，檢察官聲請本院改依協商程序而為判決，核無不
    合，爰不經言詞辯論，於協商合意範圍內為判決。
三、按被告行為後，法律有變更者，適用行為時之法律。但行為
    後之法律有利於行為人者，適用最有利於行為人之法律，刑
    法第2條第1項定有明文。查本件被告 3人行為後，刑法業於
    94年2月2日修正公布，並自95年7月1日起生效施行，其中就
    易科罰金之折算標準部分，由修正前刑法第 41條第1項前段
    規定「得以銀元1元以上3元以下折算 1日」，並依修正前罰
    金罰鍰提高標準條例第2條規定提高1百倍為銀元1百元以上3
    百元以下（即新臺幣3百元以上9百元以下）折算 1日，修正
    為得以新臺幣1千元、2千元或3千元折算1日，並將罰金罰鍰
    提高標準條例第 2條刪除，經比較行為時法與裁判時法，以
    行為時法較有利於被告，自應適用修正前刑法第 41條第1項
    前段之相關規定，諭知易科罰金之折算標準。次按「犯本章
    之罪或刑法分則第六章之妨害投票罪，宣告有期徒刑以上之
    刑者，並宣告褫奪公權。」，公職人員選罷免法第 98條第3
    項定有明文，被告等3人既係犯刑法第146條第 1項之妨害投
    票罪，且經本院宣告有期徒刑以上之刑，爰依前開規定並參
    酌刑法第37條第2項規定，併予宣告褫奪公權2年，以示懲儆
    。
四、應適用之法條：刑事訴訟法第273條之1、第455條之2第 1項
    、第455條之4第2項、第455條之8、第454條第2項，刑法第2
    條第1項前段、第146條、第37條第2項，修正前刑法第 41條
    第1項前段，修正前罰金罰鍰提高標準條例第2條，公職人員
    選舉罷免法第98條第3項，判決如主文。
五、協商判決除有刑事訴訟法第455條之4第1項第1款於本訊問程
    序終結前，被告撤銷協商合意或檢察官撤回協商聲請者；第
    2款被告協商之意思非出於自由意志者；第4款被告所犯之罪
    非第455條之2第1項所定得以協商判決者；第6款被告有其他
    較重之裁判上一罪之犯罪事實者；第 7款法院認應諭知免刑
    或免訴、不受理者情形之一，及違反同條第 2項「法院應於
    協商合意範圍內為判決；法院為協商判決所科之刑，以宣告
    緩刑或二年以下有期徒刑、拘役或罰金為限」之規定者外，
    不得上訴。
六、如有前項得上訴之情形，得自收受判決送達之日起10日內，
    向本院提出上訴書狀，上訴於第二審法院。
本案經檢察官賴哲雄到庭執行職務。
中    華    民    國    95    年    11    月    28    日
                        刑事庭    法  官  羅國鴻
以上正本與原本無異
如不服本判決應於送達後10日內向本院提出上訴狀
中    華    民    國    95    年    11    月    28    日
                                  書記官  林長貴
【附表】
┌──┬────┬─────┬──────┬──────┐
│編號│ 姓名   │ 遷址日期 │ 實際住所   │  戶籍地址  │
├──┼────┼─────┼──────┼──────┤
│1   │乙○○  │94.7.15   │台北縣中和市│連江縣莒光鄉│
│    │        │          │圓通路286巷 │大坪村59號  │
│    │        │          │16之3號     │            │
├──┼────┼─────┼──────┼──────┤
│2   │丙○○  │94.7.15   │台北縣中和市│連江縣莒光鄉│
│    │        │          │圓通路262號 │大坪村59號  │
│    │        │          │5樓之1      │            │
├──┼────┼─────┼──────┼──────┤
│3   │甲○○  │94.5.25   │桃園縣龜山鄉│連江縣莒光鄉│
│    │        │          │山福村頂興路│田沃村55號  │
│    │        │          │37巷27弄4號2│            │
│    │        │          │樓          │            │
└──┴────┴─────┴──────┴──────┘


司法院資訊處製作；財團法人民間司法改革基金會備份。
